---
title: "1. Datos, Modelos y Software. Ejercicios"
name: "Elvira Soto Rdz"
date: "Enero 2025"
output: 
  html_document:
    toc: true
    toc_depth: 1
    theme: cerulean
---


<style>
body {
text-align: justify}
</style>

<style type="text/css">
body{/*Normal*/
     font-size: 20px;
}
</style>



```{r setup, include=FALSE}
knitr::opts_chunk$set(echo = TRUE)
library(knitr)
library(tidyverse)
library(discrtr) # A companion package for the book Introduction to Discrete Choice Analysis with `R`
library(mlogit) # Multinomial Logit Models
library(readr) # Read Rectangular Text Data
library(plotly)
```

Invoke data set Mode from package mlogit. To do this you need to first load the package. This is a data set with choices about mode of transportation. This is done as follows:

(Invocar el modo de conjunto de datos desde el paquete mlogit. Para ello, primero debe cargar el paquete. Se trata de un conjunto de datos con opciones sobre el modo de transporte. Esto se hace de la siguiente manera:)

```{r}
data("Mode")
```

Once you have loaded the data set, answer the following questions:
Describe this data set. How many variables are there and of which type (i.e., categorical/quantitative)?

(Describa este conjunto de datos. ¿Cuántas variables hay y de qué tipo (es decir, categóricas/cuantitativas)?)
```{r}
glimpse(Mode)
```

**La variable choice (decisión) es categorica, mientras que las otras 8 son cuantitativas**

How many different modes of transportation are in this data set? What is the most popular mode? What is the least popular mode?

(¿Cuántos modos de transporte diferentes hay en este conjunto de datos? ¿Cuál es el modo más popular? ¿Cuál es el modo menos popular?)
```{r}
summary(Mode)
```

*Existen cuatro tipos de transporte (automóvil, coche compartido, autobús y tren), siendo el automóvil el más utilizado con 218 registros, mientras que el coche compartido es el menos empleado, con solo 32 registros.*

```{r}
ggplot(Mode)+
  geom_bar(aes(choice, fill=choice), color="black", show.legend = FALSE)+
  theme_bw()
```


In general, what is the most expensive mode? The least expensive?

(En terminos generales, cuál es el más caro?, cuál es la más barata?)

```{r}
ggplot(Mode)+
  geom_density(aes(cost.car, fill="car"), color="black", alpha=0.5)+
  geom_density(aes(cost.carpool , fill="carpool"), color="black", alpha=0.5)+
  geom_density(aes(cost.bus, fill="bus"), color="black", alpha=0.5)+
  geom_density(aes(cost.rail, fill="rail"), color="black", alpha=0.5)+
  scale_fill_manual(values=c("car"= "firebrick", "carpool"="dodgerblue", "bus"="darkgoldenrod2", "rail"="cyan"), name="Mode")+
  xlab("Cost")+
theme_bw()
  
```

*El transporte más caro es el automóvil mientras que el transporte más barato es el carpool*

Create a plot showing the univariate distributions of time by car and time by bus. Discuss.

(Crea un gráfico que muestre las distribuciones univariantes del tiempo en coche y el tiempo en autobús. Discute.)
```{r}
grafica_time <- ggplot(Mode)+
  geom_density(aes(time.car, fill="car"), color="black", alpha=0.5)+
  geom_density(aes(time.carpool , fill="carpool"), color="black", alpha=0.5)+
  geom_density(aes(time.bus, fill="bus"), color="black", alpha=0.5)+
  geom_density(aes(time.rail, fill="rail"), color="black", alpha=0.5)+
  scale_fill_manual(values=c("car"= "firebrick", "carpool"="dodgerblue", "bus"="darkgoldenrod2", "rail"="cyan"), name="Mode")+
  xlab("Time")+
theme_bw()


ggplotly(grafica_time)  
```

*El automóvil es el más rápido mientras que el autobús o el tren tienen riesgo de demorarse más tiempo*

How do choices relate to cost by the different modes?

(¿Cómo se relacionan las opciones con el coste de los distintos modos?)

```{r}
varnum <- Mode |> dplyr::select(where(is.numeric))
varnum <- names(varnum)

for (var in varnum) {
grafica_box <- ggplot(Mode)+
  geom_boxplot(aes(choice, eval(as.name(var)), fill=choice), show.legend=FALSE)+
  ylab(var)+
  theme_bw()
  
  print(grafica_box)
    
}



```
*El coche compartido y el autobús son preferidos debido a sus costos más bajos, aunque en términos de tiempo, el automóvil es más rápido, aunque también resulta más costoso.*







